臺灣高等法院刑事判決　　　　　　　　 96年度上易字第400號
上　訴　人　臺灣臺北地方法院檢察署檢察官
被　　　告　丙○○
上列上訴人因被告詐欺案件，不服臺灣臺北地方法院95年度易字
第2491號，中華民國96年1月12日第一審判決（起訴案號：臺灣
臺北地方法院檢察署95年度偵字第12018號），提起上訴，本院
判決如下：
    主  文
原判決撤銷。
丙○○幫助意圖為自己不法之所有，以詐術使人將本人之物交付
，處拘役參拾日，如易科罰金以銀元參佰元折算壹日。
    事  實
一、丙○○預見提供自己之行動電話門號供他人使用，可能遭他
    人作為詐欺犯罪之用，仍基於縱有人持其申請之門號供詐欺
    取財聯絡之用，亦不違背其本意之幫助詐欺犯意，於民國九
    十四年七月七日，向臺灣大哥大股份有限公司申請行動電話
    門號0000000000號ＳＩＭ卡後，旋以新臺幣（下
    同）三千元之代價，售與真實姓名年籍不詳自稱「陳小姐」
    之成年女子，幫助該女子所屬詐欺集團利用該門號作為犯罪
    之用。嗣該詐欺集團旋於報紙上刊登「收購門號、收購手機
    、辦門號送現金」之廣告，並以丙○○申請之上開門號作為
    交易聯絡之用，引得陳浩銘（所涉幫助詐欺罪嫌，現由臺灣
    嘉義地方法院以九十六年度嘉簡字第三五號審理中）於同年
    七月間見上開廣告後，以二千元之價格，將其所申請之行動
    電話門號0000000000號ＳＩＭ卡，售與該詐騙集
    團成員真實姓名年籍不詳綽號「阿林仔」之成年男子，該集
    團遂連同周耀廷（所涉幫助詐欺罪嫌，由原審以九十五年度
    易字第二八三七號審理）在板信商業銀行新店分行之帳號0
    0000000000000號帳戶及臺北富邦商業銀行興
    隆分行之帳號000000000000號帳戶，以備詐騙
    他人財物之用。該集團旋於同年八月間，在雅虎奇摩網站上
    刊登販售中古自用小客車之訊息，嗣被害人乙○因欲以其親
    戚甲○○之名義購買中古自用小客車，見該訊息後，乃於同
    年月二十日撥打網頁上所刊載之0000000000號電
    話，與該詐欺集團真實姓名年籍不詳自稱「王東正」之成年
    男子聯絡，「王東正」表示須先行繳付二萬元訂金與真實姓
    名年籍不詳自稱「吳俊龍」之成年男子後，雙方遂相約於同
    年月二十二日在臺北市萬華區○○○路、和平西路口見面，
    並簽訂買賣合約，約定由買方乙○之胞弟王爵向賣方周耀廷
    購買奧迪Ａ４中古車一台，於同年月二十六日交車；而「吳
    俊龍」為取信於被害人，乃另交付上開周耀廷之板信商業銀
    行帳戶存摺、金融卡及印章與乙○，表明買賣匯款帳戶係由
    被害人保管，交易並無問題，致被害人陷於錯誤，而同意以
    六十萬元購買該車，並先行交付二萬元之訂金及甲○○之身
    分證、戶口名簿、殘障證等資料與「吳俊龍」，用以辦理車
    輛過戶及貸款手續。翌日（即同年月二十三日）「王東正」
    再要求被害人需將價款十五萬元匯至車主周耀廷之帳戶，被
    害人不疑有他，復依指示於同年月二十四日匯款十五萬元至
    前開周耀廷之板信商業銀行帳戶，且因恐受騙，旋於翌日（
    即同年月二十五日）以其保管之上開周耀廷之板信商業銀行
    帳戶金融卡，提領五千元，經確認該帳戶存摺資料均在手中
    且確實得以使用，而誤認買賣價款不至遭詐騙集團提領，遂
    寬心等待交車日期屆至。詎該詐騙集團旋以語音轉帳之方式
    ，將該帳戶所餘十四萬五千元價款全數轉至上開周耀廷之臺
    北富邦商業銀行帳戶，迨被害人屆期未取得車輛，察覺有異
    ，始悉受騙，隨即報警循線查獲。
二、案經台北縣政府警察局汐止分局報告臺灣臺北地方法院檢察
    署檢察官偵查起訴。
    理  由
一、被告丙○○否認有前揭事實之犯行，然查被告於警詢、原審
    承認有以新臺幣三千元之代價，將行動電話門號00000
    00000號ＳＩＭ卡售與真實姓名年籍不詳自稱「陳小姐
    」之人（被告於警詢及本院稱一供辦了三支門號交付，證人
    即被告之男友劉建中於原審亦證稱辦了三支門號賣給別人，
    惟除上揭查獲之一支外，其餘二支無積極之事證足認有用以
    詐欺之用，是僅認定前揭查獲之一支有幫助詐欺之用），證
    人即被告之男友劉建中於原審亦證稱被告有向臺灣大哥大股
    份有限公司申請手機，辦手機我有陪被告去，但我在外面等
    ，沒有進去，申辦此手機前，被告有使用其他之手機，辦手
    機借款是報紙上看到的，因經濟上之困難才去借的（按實際
    上係賣）等，且有通聯調閱查詢單附卷可稽，顯見被告自己
    已有手機，看到報紙刊登之手機借款，因經濟上有困難之因
    素，竟又辦理其他之手機售與不認識之真實姓名年籍不詳自
    稱陳小姐之人，按行動電話他人可自行辦理，且社會上以別
    人之行動電話詐騙第三人之事層出不窮，為眾所皆知之事，
    被告自己已有手機，對此眾所皆知之事，必然知悉，竟為經
    濟因素辦理其他之行動電話售與不認識之人，足見被告提供
    自己之行動電話門號供不認識之他人使用，可能遭他人作為
    詐欺犯罪之用有其預見，又某不詳人士於九十四年七月底在
    「求才令」報紙，刊登「收購門號、收購手機、辦門號送現
    金」之廣告，並提供前開被告申辦之門號，作為聯繫之用；
    嗣陳浩銘閱報後，即撥打該報載電話（即前開被告申辦之門
    號），與真實姓名年籍不詳自稱「阿林仔」之成年男子聯絡
    ，而於同年七月底某日，在嘉義市○○路圓環某處，將其於
    九十三年七月二十六日向和信電訊股份有限公司辦得之00
    00000000號行動電話門號ＳＩＭ卡，以二千元之價
    格，提供「阿林仔」使用等事實，亦據證人陳浩銘於警詢時
    證述屬實（見九十五年度偵字第一二０一八號卷一第八至一
    ０頁），且有通聯調閱查詢單在卷足憑（見九十五年度偵字
    第一二０一八號卷一第一六頁），是被告將其所申辦之前開
    行動電話門號ＳＩＭ卡提供「陳小姐」後，由某不詳人士將
    該門號刊登於報章廣告上，作為賣方與其聯絡收購門號之用
    等情，亦堪認定。嗣某不詳人士於九十四年八月間，在雅虎
    奇摩網站假意刊登販售奧迪Ａ４型中古自用小客車一台，要
    價六十萬元之訊息，經有意以親戚甲○○名義購買中古車之
    被害人乙○，於同年月二十日瀏覽該網頁訊息並予回應後，
    旋由真實姓名年籍不詳自稱「王東正」之成年男子，以上開
    陳浩銘所申辦之行動電話門號與被害人聯繫，指示被害人於
    同年月二十二日晚間十時許，在臺北市萬華區○○○路與和
    平西路口簽約並交付定金二萬元與「吳俊龍」，被害人信以
    為真，乃依指示於約定時、地，以其胞弟王爵之名義，與真
    實姓名年籍不詳自稱「吳俊龍」之成年男子簽約購買上開中
    古車；而「吳俊龍」為取信於被害人，遂佯以交付車主周耀
    廷之板信商業銀行新店分行帳號000000000000
    00號帳戶之存摺、金融卡與印章，供被害人保管，使被害
    人陷於錯誤，而先行交付定金二萬元與「吳俊龍」，「吳俊
    龍」繼而佯以辦理過戶及貸款為名，向被害人收取證件，使
    被害人更不疑有他，遂將甲○○之身分證、戶口名簿及殘障
    證影本交付「吳俊龍」；「吳俊龍」繼而指示被害人於翌日
    再匯款十五萬元至車主周耀廷之前開帳戶，致被害人陷於錯
    誤，而於同年月二十四日以甲○○名義匯款十五萬元至前開
    周耀廷之帳戶後，為求證該帳戶之真假，以免受騙，旋於同
    日下午四時三十五分許，利用「吳俊龍」所交付之該帳戶金
    融卡操作提款機，自該帳戶提領現金五千元成功，因而誤信
    買賣交易為真；詎某不詳人士旋於翌日即同年月二十五日上
    午九時十分許，以電話語音跨行轉帳方式，將被害人匯至該
    帳戶之餘款十四萬五千元，全數轉入周耀廷之臺北富邦商業
    銀行興隆分行帳號000000000000號之帳戶後，
    再加以提領一空。嗣約定交車日即同年月二十六日屆至，被
    害人始終未取得前開車輛，始知受騙等情，迭據證人乙○、
    甲○○及周耀廷於警詢時證述明確（見九十五年度偵字第一
    二０一八號卷一第一八至二九頁），復有買賣合約、存摺、
    合作金庫銀行匯款回條聯、板信商業銀行新店分行九十四年
    九月十二日板信新店字第０九四四四０００一八號函暨所附
    周耀廷開戶資料及對帳單、臺北富邦商業銀行興隆分行九十
    四年十月十七日（九十四年）興字第九十一號函覆周耀廷開
    戶資料及對帳單在卷可參（見九十五年度偵字第一二０一八
    號卷一第三八至三九、四一至四六、四八至五四頁），故某
    不詳人士利用上開陳浩銘所申辦之行動電話門號與被害人聯
    絡，詐騙被害人交付財物乙節，亦堪認定。按手機他人可自
    行辦理，且社會上以他人之行動電話詐騙他人之事層出不窮
    ，為眾所皆知之事，被告自己已有手機，對此眾所皆知之事
    ，必然知悉，竟為經濟因素辦理其他之手機售與不認識之人
    ，足見被告提供自己之行動電話門號供不認識之他人使用，
    可能遭他人作為詐欺犯罪之用有其預見，且不分被告出賣之
    門號究竟係由年籍不詳之詐欺集團成員利用資為進一步搜集
    其他願意交易門號者 (即其他幫助詐欺者)之用，再以之為
    詐騙之行為，或者由前揭詐欺集團成員逕利用作為與遭詐騙
    而匯款至詐欺集團指定帳戶之被害人聯絡之用，被告對提供
    自己之行動電話門號供不認識之他人使用，均係可預見遭他
    人作為詐欺犯罪之用有其預見，無論何者，均與受詐欺被害
    人遭騙匯款到指定帳戶間有因果關係。於本案中，被告丙○
    ○於94年7月間出賣渠所申辦包括0000000000之門號與年籍
    不詳之「陳小姐」，雖遭「陳小姐」使用作為取得陳浩銘所
    辦理行動電話0000000000門號之手段 (或稱橋樑)，而非逕
    作為與被害人乙○聯絡之電話門號，然被告若未提供渠0000
    000000號門號供「陳小姐」等詐欺集團使用，該詐欺集團亦
    無從取得陳浩銘之0000000000號電話與乙○連絡，乙○亦不
    致受騙匯款至指定之帳戶；是被告提供其前揭門號與詐欺集
    團使用與乙○遭詐欺匯款之間，顯有因果關係甚明，被告有
    幫助詐欺之故意及犯行足堪認定，被告前揭之否認，尚無可
    採，本件事證明確，被告之犯行堪以認定。
二、核被告丙○○所為，係犯刑法第30條第1項、第339條第1項
    詐欺取財罪之罪。被告係對正犯資以助力而未參與犯罪行為
    之實施，為幫助犯，依刑法第30條第2項之規定，依正犯之
    刑減輕之，被告行為後，刑法業於94年2月2日修正公布，95
    年7月1日起施行，按行為後法律有變更者，適用行為時之法
    律，但行為後之法律有利於行為人者，適用最有利於行為人
    之法律，修正後刑法第2條第1項定有明文。被告前揭之幫助
    行為，不論依修正前之刑法第30條第2項，或修正後之刑法
    第30條第2項之規定，均得按正犯之刑減輕之，對被告而言
    並無有利或不利之情形，不涉罪刑實質內容之變更，非屬法
    律變更，應逕適用裁判時之刑法第30條第2項之規定減輕。
    再被告於犯罪時之刑法第41條第1項前段規定：「犯最重本
    刑為5年以下有期徒刑以下之刑之罪，而受6個月以下有期徒
    刑或拘役之宣告，因身體、教育、職業、家庭之關係或其他
    正當事由，執行顯有困難者，得以1元以上3元以下折算一日
    ，易科罰金」，又被告行為時之易科罰金折算標準，修正前
    罰金罰鍰提高標準條例第2條前段（現已刪除）規定，就其
    原定數額提高為100倍折算1日，則被告行為時之易科罰金折
    算標準，應以銀元300元折算1日，經折算為新臺幣後，應以
    新臺幣900元折算為1日。惟95年7月1日修正公布施行之刑法
    第41條第1項前段則規定：「犯最重本刑為五年以下有期徒
    刑以下之刑之罪，而受六個月以下有期徒刑或拘役之宣告者
    ，得以新臺幣一千元、二千元或三千元折算一日，易科罰金
    」，比較修正前後之易科罰金折算標準，以95年7月1日修正
    公布施行前之規定，較有利於被告，則應依刑法第2條第1項
    前段，適用修正前刑法第41條第1項前段規定，定其折算標
    準。
三、原審審理結果為被告無罪之諭知固非無見，惟按行動電話他
    人可自行辦理，且社會上以別人之行動電話詐騙第三人之事
    層出不窮，為眾所皆知之事，被告自己已有手機，對此眾所
    皆知之事，必然知悉，竟為經濟因素辦理其他之手機售與不
    認識之人，足見被告提供自己之行動電話門號供不認識之他
    人使用，可能遭他人作為詐欺犯罪之用有其預見，且被告若
    未提供渠0000000000號門號供「陳小姐」等詐欺集團使用，
    該詐欺集團亦無從取得陳浩銘之0000000000號電話與乙○連
    絡，乙○亦不致受騙匯款至指定之帳戶；是被告提供其前揭
    門號與詐欺集團使用與乙○遭詐欺匯款之間，顯有因果關係
    甚明，被告有幫助詐欺之故意及犯行足堪認定，原判決遽採
    被告之辯解而為被告無罪之諭知，尚有未洽，檢察官就此提
    起上訴，尚非無理由，應由本院將原判決撤銷改判，爰審酌
    被告因貪圖小利，出售行動電話門號供他人詐騙財物，造成
    犯罪偵查困難，致使此類犯罪手法層出不窮，嚴重危害交易
    秩序與社會治安，及被告犯罪之動機、情節、手段、所生損
    害及犯後態度等一切情狀，量處如主文所示之刑並諭知易科
    罰金之折算標準。
四、被告經合法傳喚，無正當理由不到庭，爰不待其陳述逕行判
    決。
據上論斷，應依刑事訴訟法第369條第1項前段、第371條、第364
條、第299條第1項前段，刑法第2條第1項前段、第30條、第339
條第1項，修正前刑法第41條第1項，修正前罰金罰鍰提高標準條
例第2條判決如主文。
本案經檢察官劉靜婉到庭執行職務。
中　　華　　民　　國　　96　　年　　5　　月　　22　　日
                  刑事第七庭  審判長法  官  江國華
                                    法  官  許錦印
                                    法  官  許宗和
以上正本證明與原本無異。
不得上訴。
                                    書記官  沈秀容
中　　華　　民　　國　　96　　年　　5 　　月　　28　　日
附錄：本案論罪科刑法條全文
中華民國刑法第339條（普通詐欺罪）
意圖為自己或第三人不法之所有，以詐術使人將本人或第三人之
物交付者，處5年以下有期徒刑、拘役或科或併科1千元以下罰金
。
以前項方法得財產上不法之利益或使第三人得之者，亦同。
前二項之未遂犯罰之。
中華民國刑法第30條（幫助犯及其處罰）
幫助他人實行犯罪行為者，為幫助犯。雖他人不知幫助之情者，
亦同。
幫助犯之處罰，得按正犯之刑減輕之。
